臺灣臺南地方法院民事判決　　　　　　　100年度訴字第516號
原　　　告　璿宇室內裝修企業有限公司
法定代理人　徐鈺慧
被　　　告　臺南市政府警察局
法定代理人　陳子敬
訴訟代理人　莊美貴律師
上列當事人間請求給付報酬等事件，經本院於民國100年10月6日
言詞辯論終結，判決如下：
    主  文
原告之訴駁回。
訴訟費用新臺幣壹萬玖仟壹拾捌元由原告負擔。
    事實及理由
一、原告起訴主張：
  (一)兩造於民國99年10月28日簽訂「偵訊室設備裝潢工程」契約
    （下稱系爭工程契約），系爭工程契約總金額為新臺幣（下
    同）1,451,857元。原告於99年10月28日至99年12月2日之履
    約期限內皆依系爭工程契約履行義務，並於99年12月1日辦
    理完工報驗，故被告應依政府採購法施行細則第92條至第95
    條及系爭工程契約第15條辦理驗收，詎被告不僅未辦理驗收
    ，且直至99年12月21日才發文告知原告系爭工程暫停履約。
    然系爭工程已施工完畢並報驗完工，並無暫停履約之餘，爰
    依系爭工程契約請求被告給付工程款1,451,857元，及自99
    年12月4日起按年息百分之5計算之利息。
  (二)被告在系爭工程契約中，關於隔間牆材料的指定遠高於市場
    價格，監造單位並要求原告需向其提供廠商（飛快隔間設計
    有限公司）連絡並使用此隔間材料施作，原告遭被告強迫才
    購買高於市場價格的隔間牆材料，精神受有損害；又被告要
    求系爭工程中「防焰防撞安全防護板」材料也遠高於市場價
    格，且監造單位對防焰防撞安全防護板設定以NS3553、CNS3
    556、CNS63559為檢測方式，但CNS3553、CNS3556、CNS6355
    9檢是橡膠材質之檢驗方式，防焰防撞安全防護板材質為塑
    膠PU並非為橡膠，故兩造及監造單位於99年11月25日召開協
    調會議，原告於會議中提出異議，並要求被告將會議過程錄
    音，被告非但不錄音，甚至在事後作成的會議記錄中指摘原
    告言詞激動，造成原告名譽損失，故請求被告賠償原告名譽
    、精神損害賠償金362,965元。
  (三)系爭工程契約對系爭工程材料中「防焰防撞安全防護板」之
    約定係客觀給付不能：
  1.系爭工程契約約定原告對系爭工程材料中之防焰防撞安全防
    護板須提出1年內通過CNS3553、CNS3556、CNS63559檢測之
    檢驗報告，惟經原告向臺灣檢驗科技股份有限公司詢問得知
    ，防焰防撞安全防護板係PU材質，目前CNS並無針對PU制定
    任何相關試驗，而CNS3553、CNS3556、CNS63559是橡膠材質
    之檢驗方式，所以無論品質優劣之防焰防撞安全防護板均無
    法達到系爭工程契約要求之CNS3553、CNS35 56及CNS63559
    之規範。
  2.經原告向法務部調查局臺南市調查處檢舉系爭工程有預謀貪
    污、圖利之不法情事，臺南市調查處調查後發現，系爭工程
    規劃、設計、監造單位之花文沂建築師事務所係依據訴外人
    優耐特興業有限公司所提供之檢驗報告訂立「臺南縣警察局
    偵訊室設備裝潢工程案」之98年度及99年度工程（99年度即
    系爭工程）規範標準，不僅規範數據相同，亦無表示正負值
    ，已明顯違反政府採購法第88條、第89條。
  3.原告曾親至特力屋股份有限公司臺中分公司購買優耐特興業
    有限公司製作之防燄防撞安全防護板，其金額與監造單位所
    提供之廠商報價有明顯差異，原告將之送至臺灣檢驗科技股
    份有限公司檢驗，結果不僅無法達到系爭工程契約圖說規範
    之要求，也無TAF認證，表示系爭工程監造單位所訂定防燄
    防撞安全防護板之規範明顯有問題。
  (四)又原告已依系爭工程契約將系爭工程材料送審，且系爭工程
    契約並未規定材料未通過核可不得進場施作，因系爭工程時
    間緊迫，系爭工程契約又規定防焰防撞安全防護板試驗報告
    須為1年內有效，因此原告經被告、監造單位同意把防焰防
    撞安全防護板送至台灣檢驗科技股份有限公司檢驗，被告、
    監造單位並同意依原告所提方式辦理並作為驗收檢驗之依據
    ，被告、監造單位亦於99年11月2日會議上同意原告先施作
    ，後補防焰防撞安全防護板之檢測報告。
  (五)並聲明：被告應給付原告工程款1,451,857元，暨自99年12
    月4日起至清償之日止按年息百分之5計算之遲延利息；被告
    應給付原告名譽、精神損害賠償362,965元。
二、被告則以：
  (一)依系爭工程契約第11條第2款約定「廠商自備材料、機具、
    設備在進場前，應將有關資料及可提供之樣品，先送監造單
    位核可後，送機關備查，如需辦理檢（試）驗之項目，應會
    同監造單位或其代表人取樣，並會同送往檢（試）驗單位檢
    （試）驗合格後始得進場；該等材料、機具、設備進場時，
    廠商仍應通知監造單位或其代表人作現場檢驗…」。故原告
    於進場施工前應將有關資料及可提供之樣品先送監造單位核
    可後，送機關備查、並會同取樣檢驗合格後始得進場施作。
    系爭工程所需之材料鋼隔間、窗簾、牆面6m /m及gm/m封窗
    矽酸鈣板、PVC天花板、乳膠皮等五項應先送監造單位審查
    ，原告雖曾於99年11月2日以璿字第991102-1號函送資料，
    然因原告所函送資料未符規定，監造單位花文沂建築事務所
    要求補正，原告再於99年11月23日以璿字第991123-1號函將
    鋼隔間、窗簾、牆面6m/m及gm/m封窗矽酸鈣板、PVC天花板
    、乳膠皮、防焰防撞安全防護板共六項資料送監造單位審查
    ，經監造單位審查後仍認有未符規定之處，並於99年11 月
    26日以99沂建師字第1113號函通知原告：「…有關提送之防
    焰防撞板材料除測試報告中第一項（報告編號TV-00-00000X
    ）撕裂強度為6.17kgf/cm較原設計參考強度11.3kgf/cm低，
    請再另送樣品之檢測報告予本所審查，其標準至少須達設計
    值90%為標準；另老化試驗報告未加註試驗條件如原設計試
    驗條件為100℃、7Ohrs（CNS0000-0000），因此無法判讀其
    數值…」，故原告未依系爭工程契約規定將材料送監造單位
    審核通過，依契約規定即不得進場施作，詎原告不依監造單
    位函文指示再提送資料供審核，即逕自進場施工，明顯違反
    契約之約定，原告所提出之給付有違債之本旨，對被告不生
    提出之效力，則被告當然無法就系爭工程辦理驗收，工程既
    未經驗收，依系爭工程契約第5條之約定，則被告當然不能
    給付工程款，原告所為請求，實無理由。
  (二)證人花文沂於鈞院審理時到庭證述：伊以前設計的其他工程
    就曾使用過本案防焰防撞安全護板圖說上的安全護板，在設
    計系爭工程之前伊有再跟廠商確認合於該規範的防焰防撞安
    全護板還有在生產等語；訴外人誠諾實業有限公司亦表示防
    焰防撞安全護板可客製化生產；原告所提出之經濟部標準檢
    驗局第六組經標六組高字第10060062850號函亦記載「建議
    PU 材料…至於CNS3553、CNS3556、CNS3559等標準皆為試驗
    通則，尚需指定拉伸速度或老化時間等條件方得進行試驗」
    ，足證系爭工程防焰防撞安全護板之試驗方式若加註試驗條
    件，係得以試驗通則之CNS3553、CNS3556、CNS3559等標準
    進行試驗，顯見系爭工程契約中對防焰防撞安全護板之材料
    要求，非自始客觀不能。
  (三)並聲明：原告之訴駁回。
三、本件經本院依民事訴訟法第271條之1準用同法第270條之1第
    1項第3款規定，整理並協議簡化爭點及不爭執點如下：
 (一)兩造不爭執事項：
 1.兩造於99年10月28日簽訂「偵訊室設備裝潢工程案」工程採
   購契約（即系爭工程契約），由原告承攬被告轄下警察局、
   派出所之偵訊室設備裝潢，工程總價為1,451,857元（本院卷
   貳第33至98頁）。
 2.系爭工程設計、監造單位為「花文沂建築師事務所」。
 3.系爭工程契約第1條第1項約定：（系爭工程）契約包括招標
   文件及其變更或補充、投標文件及其變更或補充、決標文件
   及其變更或補充、契約本文、附件及其變更或補充、依契約
   所提出之履約文件或資料。
 4.依系爭工程投標須知第54點，系爭工程全份招標文件包括契
   約文件、投標須知、投標標價清單、投標廠商聲明書、工程
   施工圖說、廠商參與公共工程可能涉及之法律責任及切結書
   。
 5.系爭工程契約第11條第2項約定：廠商自備材料、機具、設備
   在進場前，應將有關資料及可提供之樣品，先送監造單位核
   可後，送機關備查，如需辦理檢（試）驗之項目，應會同監
   造單位或其代表人取樣，並會同送往檢（試）驗單位，檢（
   試）驗合格後始得進場；該等材料、機具、設備進場時，廠
   商仍應通知監造單位或其代表人作進場檢驗。
 6.承上，系爭工程應送監造單位審查（下稱送審）項目為：鋼
   隔間、窗簾、牆面6mm及9mm封窗矽酸鈣板、PVC天花板、乳膠
   皮、防焰防撞安全防護板。其中窗簾、防焰防撞安全防護板
   在送審的資料中，必須有依據工程施工圖說所要求的試驗報
   告，但系爭工程契約就窗簾、防焰防撞安全防護板試驗機構
   並無特別約定，只要是中華民國發與合格認定的實驗室即可
   。
 7.系爭工程除了防焰防撞安全防護板以外，其餘鋼隔間、窗簾
   、牆面6mm及9mm封窗矽酸鈣板、PVC天花板、乳膠皮均送審通
   過。
 8.依系爭工程招標文件之工程施工圖說中，防焰防撞安全護板
   之材料要求為：(一)顏色：藍色；(二)規格：790*295*30mm；(三)
   材質：Integral Skin Urethane（自成彈性緩衝體）；…(五)
   物理特性：1.斷裂伸長率81%（CNS0000-0000）、2.撕裂強度
   11.3kgf/cm（CNS0000-0000）、3.試驗報告所載之日期需為1
   年以內之試驗，始為有效；(六)老化試驗：100℃70hrs（CNS0
   000-0000）1.斷裂伸長率（%）不得低於15%以確保材質、2.
   撕裂強度（kgf/cm）不得低於5%以確保使用年限、3.試驗報
   告所載之日期需為1年以內之試驗，始為有效；(七)毒物測試：
   HEADSPACE（ppm）測試結果：n.d未偵測出甲苯；(八)符合UL94
   HBF之耐燃試驗（試驗報告所載之日期需為1年以內之試驗，
   始為有效）；(九)通過EN-71-2之耐燃試驗；(十)符合ASTMF355-0
   1之耐衝擊試驗；(十一)主辦單位可依需要進行現場隨機抽驗，抽
   驗費由承包商自行估列（試驗室由主辦單位指定）（卷貳第
   70頁）。
 9.系爭工程契約第7條第1項約定：廠商應於簽約日起7日內開工
   ，履約期限為開工日起30個日曆天。原告於99年11月3日將開
   工報告書寄予被告；99年12月1日函被告報完工，請被告擇期
   驗收。被告未進行驗收，並以99年12月21日南縣警後字第099
   0500570號函覆原告稱：系爭工程經監造單位（建築師）認本
   案防焰防撞安全護板送審資料未依契約第11條第2款規定審核
   通過，原告逕自施工，經監造單位認定尚未完工，依契約條
   款第21條第9款【按應為第21條第9項】應暫停履約等語（卷
   壹第14頁）
 10.系爭工程契約第5條第1項第2款約定：驗收後付款：契約結算
   後付款為契約價金總額100%，於驗收後30日內撥付。
 (二)兩造爭執事項
 1.系爭工程招標文件之工程施工圖說，其中針對防焰防撞安全
   護板之材料要求，是否屬自始客觀不能？
 2.承上，若系爭工程契約關於防焰防撞安全護板之約定為自始
   客觀不能，原告是否得逕依己意，自行選擇防焰防撞安全護
   板施工，並請求被告給付系爭工程總價款？
 3.原告施工於系爭工程之防焰防撞安全護板，是否已經監造單
   位同意？
 4.原告於99年12月1日函被告報完工，請被告擇期驗收，被告迄
   今未進行驗收，是否屬因可歸責於被告之遲延？
 5.原告請求名譽、精神慰撫金有無理由？
四、本院得心證之理由
  (一)按當事人主張有利於己之事實者，就其事實有舉證之責任，
    民事訴訟法第277條前段定有明文；民事訴訟如係由原告主
    張權利者，應先由原告負舉證之責，若原告先不能舉證，以
    證實自己主張之事實為真實，則被告就其抗辯事實即令不能
    舉證，或其所舉證據尚有疵累，亦應駁回原告之請求（最高
    法院17年上字第917號判例參照）。又依主張法律關係存在
    之當事人，須就該法律關係發生所須具備之特別要件，負舉
    證之責任。而此特別要件之具備，苟能證明間接事實並據此
    推認要件事實雖無不可，並不以直接證明者為限，惟此經證
    明之間接事實與要件事實間，須依經驗法則足以推認其因果
    關係存在者，始克當之。倘負舉證責任之一方所證明之間接
    事實，尚不足以推認要件事實，縱不負舉證責任之一方就其
    主張之事實不能證明或陳述不明、或其舉證猶有疵累，仍難
    認負舉證責任之一方已盡其舉證責任，自不得為其有利之認
    定（最高法院91年台上字第1613號判決參照）。本件原告主
    張系爭工程業已依約全部完工，既為被告所否認，則原告就
    其有此請求權存在之利己事實，自負有舉證責任。
  (二)經查：證人花文沂到庭結證稱：系爭工程是我負責設計監造
    ，因為偵訊室須有防止當事人撞牆、防焰的功能，所以系爭
    工程契約對於防焰防撞安全防護板的物理特性、老化實驗、
    毒物測試等有要求應符合工程圖說所記載標準之一年內的試
    驗報告，我們界定規範數字可讓廠商在競標時可以訪價，還
    可以達到業主的使用目的。防焰防撞安全防護板要求1年內
    有效的試驗報告是只有在物理特性、老化試驗、耐燃試驗三
    部分。防焰防撞安全防護板的材質INPEGRALSKINURETHANE是
    指PU，PU是聚胺酯。經濟部標準局目前並沒有PU的試驗方式
    ，CNS3553、CNS3556、CNS3559本來是在檢驗橡膠，因為PU
    沒有試驗方式，所以才用CNS3553、CNS3556、CNS3559的試
    驗方法，此種試驗方法目前也是業界針對防護墊的試驗方式
    。我們在制定防焰防撞安全防護板的規範時，就有去訪查市
    面上的廠商，有很多家廠商可以達到規範。我們以前設計過
    其他工程，就使用過本案防焰防撞安全防護板圖說上的安全
    防護板，在設計系爭工程之前，我們有再跟廠商確認一次合
    於該規範的防焰防撞安全防護板還有在生產，後來兩造發生
    工程糾紛，原告一直主張防焰防撞安全防護板的標準不可能
    達成，被告叫我們提供資料，所以我們有再去確認等語明確
    （卷貳第136至139頁）；復有證人所提花文沂所提出臺灣檢
    驗科技股份有限公司試驗報告可佐（卷貳第178頁、第227頁
    ）；此外，經本院依證人花文沂所提供之資料函詢防焰防撞
    安全防護板製造廠商，亦經訴外人誠諾實業有限公司函覆可
    客製化訂做防焰防撞安全防護板等語（卷貳第225頁）；況
    CNS3553 、CNS3556、CNS3559為試驗法通則，任何材料引用
    該等標準測試時，應指定相關試驗條件乙情，亦有經濟部標
    準檢驗局經標六字第10000104350號函附卷可憑（卷貳第231
    頁），足證系爭工程防焰防撞安全護板之試驗方式若加註試
    驗條件如原設計老化試驗條件為100℃、70hrs，係得以屬試
    驗通則之CNS3553、CNS3556、CNS3559等標準進行試驗，則
    原告辯稱系爭工程招標文件之工程施工圖說中對防焰防撞安
    全護板材料之要求自始客觀不能，洵屬無據。是原告自不得
    逕依己意，自行選擇伊所自陳，然不符系爭工程文件工程防
    焰防撞安全護板施工圖說規範之材料施工（卷壹第17至20頁
    、卷貳第113頁反面）。
  (三)另原告雖又稱施工於系爭工程之防焰防撞安全護板係經被告
    、監造單位於99年11月2日會議上同意伊先施作，再後補防
    焰防撞安全防護板之檢測報告云云。惟證人花文沂到庭結證
    稱：未曾同意原告尚未取得試驗報告但可以先進場施工，我
    們有提醒原告一定要通過送審的材料才可以進場施工，工程
    中我們現場人員發現原告使用的防焰防撞安全防護板不符合
    規定，我們承辦人員有先打電話通知原告，再來我們有發函
    通知原告等語（卷貳第137至138頁），並有監造日報表1紙
    可參（卷貳第167頁），是原告辯稱施工於系爭工程之防焰
    防撞安全護板係經被告、監造單位同意伊先施作乙情未能舉
    證以證其實，難以採信。況縱然原告曾得被告、監造單位同
    意得先行施工防焰防撞安全防護板，再後補檢測報告，則原
    告所施工之防焰防撞安全防護板亦應合於系爭工程契約之約
    定，依原告所自陳施工之防焰防撞安全防護板之檢測報告（
    卷壹第17至20頁、卷貳第113頁反面），亦不符系爭工程契
    約之約定，附此敘明。
  (四)按稱承攬者，謂當事人約定，一方為他方完成一定之工作，
    他方俟工作完成，給付報酬之契約；報酬應於工作交付時給
    付之，無須交付者，應於工作完成時給付之，民法第490條
    第1項、第505條第1項固分別定有明文。惟承攬人完成之工
    作，應使其具備約定之品質，及無減少或滅失其價值，或不
    適於通常或約定使用之瑕疵，民法第492條亦定有明文。故
    此承攬人所交付之工作物，須依約定之債務本旨實行提出給
    付，否則不生提出之效力，為民法第235條所明定。物之交
    付義務人所提出交付之物與契約訂定之內容不符者，不得謂
    為依債務本旨之提出，自不生提出之效力，債權人拒絕受領
    ，即不負遲延責任。經查：系爭工程所使用之防焰防撞安全
    防護板必須檢附依工程施工圖說所要求的試驗報告送監造單
    位審查，再依系爭工程契約第11條第2項約定：廠商自備材
    料、機具、設備在進場前，應將有關資料及可提供之樣品，
    先送監造單位核可後，送機關備查，如需辦理檢（試）驗之
    項目，應會同監造單位或其代表人取樣，並會同送往檢（試
    ）驗單位，檢（試）驗合格後始得進場；該等材料、機具、
    設備進場時，廠商仍應通知監造單位或其代表人作進場檢驗
    。從而，依上開約定，原告之送審資料自需經監造單位、業
    主審核通過方可備料施工，而原告在防焰防撞安全防護板未
    經監造單位審核認可前即擅自施工，業如上述，原告顯然違
    反系爭工程契約，不生提出之效力，是原告主張系爭工程迄
    今未驗收，屬因可歸責於被告之遲延，亦無理由。
  (五)按因故意或過失，不法侵害他人之權利者，負損害賠償責任
    ，不法侵害他人之名譽者，被害人雖非財產上損害，亦得請
    求相當之金額，並得請求回復名譽之適當處分，民法第184
    條第1項前段、第195條第1項規定甚明。又名譽權之侵害非
    即與刑法之誹謗罪相同，名譽為人格之社會評價，名譽有無
    受損害，應以社會上對個人評價是否貶損作為判斷之依據，
    苟其行為足以使他人在社會上之評價受到貶損，其行為不以
    廣佈於社會為必要，僅使第三人知悉其事，亦足當之（最高
    法院90年台上字第646號判例參照）。經查：原告主張被告
    指摘原告言詞激動，造成原告名譽損失，故請求損害賠償云
    云，惟細繹原告所稱被告毀損其名譽之函件係記載「…會議
    中貴司（即原告）與監造單位各執己見，言語激動爭執，並
    無共識與結論…」（卷貳第107頁），其內容並無足以毀損
    原告名譽之事實陳述，亦不足使原告社會評價受到貶損，難
    認被告有何妨害原告名譽之行為。另原告又主張遭被告強迫
    而購買高於市場價格之隔間材料，並遭被告指摘原告開會時
    言詞激動，請求被告賠償精神損失云云，惟按原告係依法組
    織之法人，難認有何精神上痛苦可言（最高法院62年度台上
    字第2806號判例參照），本件原告主張受有非財產上之損害
    ，並請求被告賠償慰撫金，自非正當。
五、從而，原告依據系爭工程契約、損害賠償等法律關係，請求
    被告給付報酬、精神慰撫金等，均為無理由，應予駁回。
六、據上論結，原告之訴為無理由，依民事訴訟法第78條，判決
    如主文。
中    華    民    國  100    年    10    月    27    日
                  民事第一庭法官  王淑惠
以上正本係照原本作成。
如不服本判決，應於判決送達後20日內，向本院提出上訴狀並表
明上訴理由，如於本判決宣示後送達前提起上訴者，應於判決送
達後20日內補提上訴理由書（須附繕本）。
如委任律師提起上訴者，應一併繳納上訴審裁判費。
中    華    民    國  100    年    10    月    27    日
                            書記官  任婉筠